臺灣高雄地方法院刑事判決　　　　　　　　　　　　　九十年度訴字第一四九八號
　　公　訴　人　臺灣高雄地方法院檢察署檢察官
　　被　　　告　乙○○
　　選任辯護人　劉新安
右列被告因毒品危害防制條例等案件，經檢察官提起公訴（八十九年度偵字第一○四
二三號），本院判決如左：
    主  文
乙○○無罪。
    理  由
一、公訴意旨略以：被告乙○○未經許可，於民國八十一年間，受陳朝琴（已死亡）
    之託，將仿BERETTA半自動手槍製造之玩具手槍槍身與土造金屬滑套及槍管組合
    而成之具有殺傷力之改造手槍一支及制式口徑九MM之子彈二顆，藏放於高雄市○
    ○區○○路國富飯店後面巷內。另又基於概括犯意，自八十八年十二月間起至八
    十九年二月五日止，以新台幣（以下同）二萬元之價格，在高雄市○○區○○街
    與九如路口，連續販賣第一級毒品海洛因予甲○○（檢察官另案偵辦）施用。嗣
    於八十九年二月十一日上午十時許，經警在台南市○○街四０六號甲○○住處及
    車上查獲第一級毒品海洛因十一．五公克後，並據其供述循線於同（十一）日下
    午六時許，在高雄市○○區○○路與山東街口查獲乙○○，並在其身上扣得第一
    級毒品海洛因一包（驗後淨重三十七點四○公克），復由乙○○帶同警方於同（
    十一）日晚上十時許，至高雄市○○區○○路國富飯店後面巷內起出上開具有殺
    傷力之改造手槍一支及制式九MM之子彈二顆，因認被告乙○○涉犯槍砲彈藥刀械
    管制條例第十一條第四項、第十二條第四項寄藏改造手槍及子彈罪嫌及毒品危害
    防制條例第四條第一項販賣第一級毒品罪嫌。
二、公訴人認被告乙○○涉犯前開寄藏改造手槍、制式子彈及販賣第一級毒品罪嫌，
    無非以證人甲○○於警訊中之指述，並有法務部調查局八十九年三月十日（八九
    ）陸（一）00000000號鑑定通知書、內政部警政署刑事警察局八十九年
    二月二十二日刑鑑字第一九九九號鑑驗通知書各一紙附卷可稽，且有第一級毒品
    海洛因一包（驗後淨重三十七點四○公克）、具有殺傷力之改造手槍一支及制式
    九MM之子彈二顆扣案可資佐證，且被告乙○○為警查獲時所扣案之第一級毒品海
    洛因數量甚鉅，應非僅係供己施用而已等情，資為論罪之依據。訊據被告乙○○
    堅決否認有何販賣第一級毒品及寄藏具有殺傷力之改造手槍及制式子彈之犯行，
    辯稱：伊與甲○○素不相識，並無販賣海洛因予甲○○施用，扣案之海洛因係供
    己施用；至扣案之槍彈伊從未見過，當時因施用毒品為警查獲，警察說如果能夠
    交槍出來就放伊走，因為伊與陳朝琴是朋友，陳朝琴生前告知有槍，伊認為應該
    是放在陳太郎處，伊才打電話聯絡到陳太郎，由陳太郎將槍、彈放在高雄市○○
    區○○路國富飯店後面巷內，伊再帶警察去取槍，到達現場找了約一個小時才找
    到，伊當時對扣案之槍、彈並沒有支配的能力，當時亦不曉得放在哪裡，也不是
    在家裡或在車上起出，當時伊與警員到達放置槍地點時，亦未下車，也不知道槍
    藏匿在何處，警員蔡耀靚在現場等語。
三、按犯罪事實應依證據認定之，無證據不得推定其犯罪事實；又不能證明被告犯罪
    者，應為無罪判決之諭知，刑法第一百五十四條、第三百零一條第一項分別定有
    明文。刑事訴訟法上所謂認定犯罪事實之證據，係指足以認定被告確有犯罪行為
    之積極證據而言，如未能發現相當證據或證據不足以證明，自不能以推測或擬制
    之方法，以為裁判基礎（最高法院二十九年上字第三一○五號及四十年台上字第
 八十六號分別著有判例）；又認定不利於被告之事實，須依積極證據，苟積極證
    據不足為不利被告之認定時，即應為有利於被告之認定，更不必有何有利之證據
    （最高法院三十年上字第八一六號判例參照）。又認定犯罪事實，所憑之證據，
    雖不以直接證據為限，間接證據亦包括在內，然無論直接或間接證據，其為訴訟
    上之證明，須於通常一般之人均不致於有所懷疑，而得確信其為真實之程度者，
    始得據之為有罪之認定，倘其證明尚未達到此一程度，而有合理性懷疑之存在時
    ，即無從為有罪之認定（最高法院七十六年台上字第四九八六號判例參照）。
四、經查：
（一）證人甲○○固於警訊中證述：我有吸食海洛因，毒品來源是向高雄綽號「阿文
      」男子購買而來，「阿文」年籍我不知道，警察提供之身分證影本（按係乙○
      ○之身分證）經我指認是該名男子無誤，我約從八十八年十二月間至八十九年
      二月五日左右，均向「阿文」男子相約在高雄市○○區○○街與九如路口交易
      ，每次均以新台幣（以下同）二萬元向其購買等語（警訊筆錄第六頁反面）；
      甲○○復於檢察官偵訊時證稱：毒品是向高雄一位「阿文」姓名不詳之人所購
      買，共買三次，三千、二千，最後一次三人共買二萬多，他們叫我拿去外面藏
      ，結果就被查獲，我們都在高雄市○○區○○路交易，第一次是在去年（按八
      十八年）十一、十二月間，買三千元及五千元，第三次我出一萬三千元至一萬
      五千元，之後警察叫我帶他們去，到達時那人（指被告乙○○）就在跑，警察
      在追，我並沒有看清楚是否就是那個人，不久警察就帶我回去，（檢察官提示
      被告乙○○之口卡請甲○○指認，問是否為此人？答）很像又不太像，身材都
      是瘦瘦，臉頰有紅色胎記，是朋友介紹的等語（臺灣臺南地方法院檢察署八十
      九年度偵字第二三○九號卷第三十三頁）。甲○○於本院審理時經命當庭與被
      告乙○○對質時證稱：（問：是否認識被告？是否有看過？）已經兩年多，沒
      有什麼印象，我是向一位叫「阿文」的人買的，買三、四次，印象中不確定是
      被告，我被抓到時就送到台南市東寧派出所，沒有與被告對質，當時我有毒癮
      發作，已是晚上光線很暗，輪廓很像是被告，我告訴警員是被告，我向「阿文
      」買了大約三、四次，約從八十八年中開始跟他買，被抓到那天是已經買完毒
      品後要去買早點，才被警察抓到，「阿文」之人臉頰有一點紅紅的，但是在哪
      一邊我，我記不清楚，被逮捕當天很暗，與被告有一段距離，大約有四、五公
      尺遠，我跟警察說是他，警察就去追被告等語（本院九十一年六月十二日審判
      筆錄）。證人甲○○於警、偵訊所陳述向綽號「阿文」購買海洛因之時間、次
      數、價格，前後不一，其證詞已有齟齬，且警員逮捕被告乙○○後，並未讓甲
      ○○當場指認，僅提供被告乙○○之身分證影本之照片，讓甲○○指認。又甲
      ○○於偵訊、本院審理中均證稱：販賣海洛因予伊之人臉頰有紅色胎記等語，
      經本院當庭勘驗被告乙○○之臉頰，並無紅色胎記，有本院九十一年四月一日
      訊問筆錄可稽，是甲○○於警訊中之證述已有瑕疵，已難據為不利於被告之認
      定。
（二）查獲本件之台南市警察局第一分局東寧派出所警員黃明、蔡耀靚、吳忠銘、
      孫銘聰及林武周於檢察官偵訊時均結證：查獲甲○○持有海洛因後，根據甲○
      ○之供述，由甲○○以電話連絡綽號「阿文」之男子，約在高雄市○○路交易
      毒品，而於被告乙○○出現時將其逮捕等語（見臺灣臺南地方法院檢察署八十
      九年度偵字第二三三九號卷第二十六頁至三十二頁），惟黃明等五人係因被
      告乙○○於本件遭羈押時，委託其舅舅陳榮養向臺灣臺南地方法院檢察署檢舉
      台南市警察局第一分局分東寧派出所主管涉嫌以不當條件交換方式辦案（詳後
      述槍彈部分），並引人入罪之情形，而由檢察官訊問黃明等人，是警員黃
      明、蔡耀靚、吳忠銘、孫銘聰及林武周於檢察官偵訊時之證述，於其等本身均
      屬有利害關係，已難據為不利於被告乙○○之認定。況甲○○於本院審理中亦
      結證：當天我被抓到那天是已經買完毒品後要去買早點，才被警察抓到，當日
      警察要抓被告時，我有看到體型及臉，但是當時天色很暗，我跟警察說是他，
      我與被告並沒有很接近，有一段距離大約四、五公尺遠，我跟警察說是他，警
      察就去追等語（本院九十一年六月十二日審判筆錄），職是，警員係逮捕甲○
      ○後，由甲○○連絡綽號「阿文」之男子相約在高雄市○○路與山東街口交易
      毒品，警員押解甲○○至高雄市○○路與山東街口附近，於天色昏暗，距離約
      四、五公尺之情形下，告訴警員被告乙○○即為「阿文」，而由警員逮捕被告
      乙○○，惟甲○○並未於警訊中當場指認被告，於偵、審理所證述關於綽號「
      阿文」之人之特徵（臉頰有紅色胎記）亦與被告不符，是根據黃明等五人於
      偵訊中之證述，亦不足以認定被告乙○○即係甲○○所稱販賣海洛因之「阿文
      」。
（三）被告乙○○為警查獲時，其身上起出海洛因一包（驗後淨重三十七‧四○公克
      ），經送請法務部調查局鑑定結果，含有第一級毒品海洛因成分，有法務部調
      查局八十九年三月十日（八九）陸（一）00000000號鑑定通知書一紙
      附於偵卷可按，惟被告乙○○於警、偵訊及本院審理時均供稱係其所有供其施
      用等語在卷。按扣案之海洛因數量固然甚多，被告坦承有施用海洛因習慣，其
      為警查獲後，經臺灣臺南地方法院檢察署檢察官呈請臺灣高等法院檢察署令移
      轉臺灣高雄地方法院檢察署檢察官偵辦後，經檢察官聲請本院於九十年七月二
      日以九十年度毒聲字第四○六六號裁定送觀察勒戒一情，亦有臺灣高等法院被
      告全國前案紀錄表一份在卷可稽，被告乙○○供稱該海洛因係供其自己施用，
      尚非不可採信，且亦無其他證據足以證明扣案之海洛因係供被告乙○○販賣所
      用，當然不得以該扣案之海洛因作為被告販賣海洛因之論據。
（四）綜上，證人甲○○於警訊中之陳述，均與其嗣後於偵、審中之陳述不符，且於
      本院審理中，當場命甲○○指認被告是否即為販賣海洛因之人，證人甲○○亦
      表示無法確定是被告乙○○，沒有全麼印象等語，而扣案之海洛因亦無法證明
      被告乙○○確有販賣海洛因予甲○○之犯行，公訴人資為論罪之證據，在訴訟
      上之證明，尚未達到通常一般之人均不致於有所懷疑，而得確信其為真實之程
      度，既有合理性懷疑之存在，即無從為有罪之認定。
五、再查：
（一）被告乙○○為於八十九年二月十一日下午六時許，在高雄市○○路與山東街口
      為警查獲持有前開第一級毒品海洛因一包後，經警員訊問後，被告乙○○不斷
      以電話向外連繫其稱呼為「老大」之人後，由被告乙○○帶同警員前往高雄市
      小港區○○路國富飯店附近，被告乙○○在警車上，由警員進入國富飯店後面
      巷內找尋約一個小時後，迄當日晚上十時許始在巷子內垃圾筒下的一個小洞，
      起出改造手槍一支、制式子彈二顆之事實，業據被告乙○○於警、偵訊及本院
      審理陳明在卷，核與證人即查獲之警員蔡耀靚於偵訊及本院審理中結證之情節
      相符（八十九年度偵字第二三三九號卷第二十七、二十八頁，本院九十年九月
      五日訊問筆錄），並有仿BERETTA半自動手槍製造之玩具手槍槍身與土造金屬
      滑套及槍管組合而成之具有殺傷力之改造手槍一支及制式口徑九MM之子彈二顆
      扣案可資佐證，而前開扣案之槍枝及子彈經送內政部警政署刑事警察局鑑定結
      果，認為「送鑑手槍壹支，認係以仿BERETTA廠半自動手槍製造之玩具手槍槍
      身與土造金屬滑套及槍管組合而成之改造手槍，機械性能良好，可擊發適用子
      彈，認具殺傷力」、「送鑑子彈二顆，認均係制式口徑九MM子彈，認具殺傷力
      」，有內政部警政署刑事警察局八十九年二月二十二日刑鑑字第一九九九九號
      鑑驗通知書一紙附於偵卷（八十九年度偵字第二三三九號卷第十三頁）可稽。
      是扣案之改造手槍一支及制式子彈二顆係經被告乙○○告知在高雄市○○區○
      ○路國富飯店巷子內後，由警員獨自尋找約一個小時後始起出之事實，堪以認
      定。
（二）被告乙○○於警訊中供稱：查獲之改造手槍及子彈二顆是陳朝琴所有，並藏放
      於高雄市○○區○○路國富飯店後面巷內，是陳朝琴於八十一年告訴我的，我
      未曾前往取出或持有（警卷第二、三頁），被告乙○○於偵訊中亦陳稱：是陳
      朝琴在八十一年放在小港國富飯店附近，是我告訴警察去取出，槍是放在路邊
      的小洞裡，我想陳朝琴已死亡，把槍交出有彌補的機會，該槍我也從來沒有動
      過等語（八十九年度偵字第二三○九號卷第九頁），後於偵訊中又稱：是我朋
      友寄放在陳朝琴處，我一直聯絡我朋友，放好之後，我與警察去取出的，當時
      也找了很久等語（八十九年度偵字第二三三九號卷第四十四頁反面），於本院
      審理中被告乙○○復供稱：扣案之槍彈伊從未見過，當時因施用毒品為警查獲
      ，警察說如果能夠交槍出來就放伊走，因為伊與陳朝琴是朋友，陳朝琴生前告
      知有槍，伊認為應該是放在陳太郎處，伊才打電話聯絡到陳太郎，陳太郎本來
      不願意，經伊拜託後，陳太郎才同意，俟陳太郎將槍、彈放在高雄市○○區○
      ○路國富飯店後面巷內，伊再帶警察去取槍，到達現場，警察找了約一個小時
      才找到等語（九十年八月八日訊問筆錄、九十年九月二十六日訊問筆錄）。被
      告乙○○於警、偵訊及本院審理中均未供稱該改造手槍係其持有，或係陳朝琴
      委託其寄藏。又被告乙○○於八十九年二月十一日下午六時許為警查獲後，經
      警員詢問有無持有手槍，被告乙○○表示若交出槍枝可否從輕發落，警員只表
      示立即去取槍，經被告乙○○不斷以行動電話聯絡其稱為「老大」之朋友，是
      否把槍枝交出來，該「老大」不願意，但被告堅持，即帶警員去取槍等情，亦
      據證人即警員蔡耀靚於偵中結證在卷（八十九年度偵字第二三三九號卷第二十
      七、二十八頁），而警員帶同被告乙○○前往高雄市○○區○○路國富飯店旁
      巷口內一電線桿底下之小洞，洞口是用一個大垃圾桶蓋著，起出的槍彈用洋酒
      的絨布包著，警員在該處找了很久才找到那個洞等情，亦據證人蔡耀靚於本院
      結證明確（本院九十年九月五日訊問筆錄）。被告乙○○自始至終均未陳稱扣
      案之改造手槍及子彈係其所有，或係陳朝琴委託其寄藏，且亦非在其身上或住
      處起出，已難認被告乙○○對於該槍、彈有管領力。又扣案之改造手槍及子彈
      如係被告乙○○藏放於高雄市○○區○○路國富飯店巷子內，則被告乙○○對
      於藏放之地點應知之甚詳，而無須不斷以行動電話聯絡綽號「老大」之人，確
      定放置槍、彈之地點後，始帶警員前往起出，且被告既然已向警察表示欲交出
      槍、彈，衡情，顯然無須在到達藏放槍、彈之處，仍尋找一個多小時才起出，
      且自被告在高雄市○○路與山東街口為警查獲迄起出扣案之槍彈，其間長達四
   個多小時。是被告辯稱：因查獲毒品數量甚多，警察說如果能夠交槍出來就放
      伊走，因為伊與陳朝琴是朋友，陳朝琴生前告知有槍，伊認為應該是放在陳太
      郎處，伊才打電話聯絡到陳太郎，由陳太郎要將槍、彈放在國富飯店巷子內等
      語，並非全然不可採信。
（三）綜上，本件扣案之改造手槍及制式子彈，固係被告乙○○帶同警員至小港區國
      富飯店巷子內所起出，惟就被告之供述或查獲本件之警員蔡耀靚之證述，尚不
      足以證明扣案之改告手槍及制式子彈係被告乙○○所藏放，公訴人以扣案之槍
      彈，及經送鑑定結果均具有殺傷力等證據，其在訴訟上擬證明被告乙○○有寄
      藏改造手槍及子彈之犯行，尚未達到通常一般之人均不致於有所懷疑，而得確
      信其為真實之程度者，而有合理性懷疑之存在時，即無從為有罪之認定。
六、綜上所述，證人甲○○於警訊中之陳述，均與其嗣後於偵、審中之陳述不符，且
    亦無法指認被告乙○○即為販賣海洛因之人，其於警訊中之證述有明顯之瑕疵，
    已無從據為不利於被告乙○○之認定，而扣案之海洛因亦無法證明被告乙○○確
    有販賣海洛因予甲○○之犯行，另本件扣案之改造手槍及制式子彈，固係被告乙
    ○○帶同警員至小港區國富飯店巷子內所起出，惟就被告之供述或查獲本件之警
    員蔡耀靚之證述，均不足以證明扣案之改造手槍及制式子彈係被告乙○○所藏放
    ，亦不足以證明被告乙○○對於該改造之槍、彈有管領力，公訴人以甲○○之證
    述及扣案之第一級毒品海洛因、改造手槍一支、制式子彈二顆扣案，及經送鑑定
    結果均具有殺傷力等證據，其在訴訟上擬證明被告乙○○有販賣第一級毒品及寄
    藏改造手槍及子彈之犯行，尚未達到通常一般之人均不致於有所懷疑，而得確信
    其為真實之程度者，而有合理性懷疑之存在時，即無從為有罪之認定。此外，復
    查無其他積極證據足認被告乙○○有何販賣海洛因、寄藏改造手槍、制式子彈等
    犯行，既不能證明被告犯罪，爰為無罪判決之諭知。
七、至扣案被告乙○○所有之第一級毒品一包（驗後淨重三十七點四○公克）係第一
    級毒品，己如前述，惟因被告乙○○另涉有施用第一級毒品海洛因犯行，經本院
    裁定送勒戒處所觀察勒戒，是以其持有海洛因之低度行為應為施用之高度行為所
    吸收，不另論其持有第一級毒品罪，合此敘明。
據上論斷，應依刑事訴訟法第三百零一條第一項，判決如主文。
本案經檢察官黃元冠到庭執行職務。
中      華      民      國      九十一      年      六    月    十九    日
                                  臺灣高雄地方法院刑事庭
                                      法  官    涂裕洪
右正本證明與原本無異。
如不服本判決，應於判決送達後十日內，向本院提出上訴狀。
                                      書記官    賴佳慧
中    華    民    國      九十一      年      六      月      二十四    日
